臺灣彰化地方法院刑事判決　　　　　　　96年度易字第1019號
公　訴　人　臺灣彰化地方法院檢察署檢察官
被　　　告　甲○○
上列被告因妨害公務等案件，經檢察官提起公訴（96年度偵字第
4460號），本院合議庭裁定由受命法官獨任進行簡式審判程序，
茲判決如下：
    主  文
甲○○以加害生命之事，恐嚇他人，致生危害於安全，累犯，處
拘役貳拾日，如易科罰金，以新臺幣壹仟元折算壹日，扣案之西
瓜刀壹把沒收；又損壞公務員職務上掌管之物品，累犯，處有期
徒刑月，如易科罰金，以新臺幣壹仟元折算壹日。
    犯罪事實
一、甲○○曾於90年間因妨害自由、違背安全駕駛致交通危險案
    件，經本院分別以90年度員簡字第244 號、90年度易字第13
    60號判決各判處有期徒刑3 月、6 月確定後，經聲請法院裁
    定應執行有期徒刑8 月確定，並於91年6 月28日執行完畢。
    其與丁○○為配偶關係，屬家庭暴力防治法第3 條第1 款所
    定之家庭成員關係，其於96年5 月7 日下午2 時，在其位於
　　彰化縣員林鎮○○路○段188巷33弄13號住處內飲酒，因欲向
    其妻丁○○索討金錢未果，(一)竟基於加害生命之恐嚇他人犯
    意，自住處廚房內，持其所有西瓜刀1 把，以加害人生命之
    方式，恐嚇丁○○，致使丁○○心生畏懼，致生危害於丁○○之安全，並以「幹妳娘雞歪（閩南語粗話）」等語，辱罵
    丁○○（妨害名譽部分，未據告訴）。嗣經警方據報到場後
    ，將丁○○帶至位於彰化縣警察局員林分局莒光派出所，並
    通知甲○○自行至上揭派出所製作筆錄，而鄰人即前里長乙○○亦前來警局欲勸和，甲○○竟於同日下午2 時20分，另
    基於公然侮辱犯意，在上揭派出所內即公眾得見聞之處，以
    「幹你娘老母、幹你娘（閩南語粗話）」等語，辱罵乙○○
    （業據告訴人撤回告訴，經本院另為不受理判決）。(二)另其
    明知丙○○係穿戴警察制服，依法執行勤務並製作受理家庭
    暴力案件之警員，竟於同日下午4 時10分，藉助酒力，基於
    對依法執行職務之公務員施強暴之犯意、損壞公務員職務上
    掌管之物品之犯意，將該派出所內之長板凳朝警員丙○○所
    坐位置丟擲，以此方式對依法執行職務之公務員即警員楊政
    輝施強暴行為，因其丟擲未準而未使楊政輝受傷後，並拉扯
    警員職務上掌管之物品即該辦公室內之窗簾、派出所轄區圖
    且造成上揭物品損壞，經警方制止後，始悉上情。
二、案經彰化縣警察局員林分局報請臺灣彰化地方法院檢察署檢
    察官偵查起訴。
    理  由
一、本案被告甲○○所犯係死刑、無期徒刑、最輕本刑為3 年以
    上有期徒刑以外之罪，其於準備程序就前揭被訴事實為有罪
    之陳述，經受命法官告知簡式審判程序之旨，並聽取其與公
    訴人之意見後，本院認無不得或不宜改依簡式審判程序進行
    之處，爰依刑事訴訟法第273 條之1 第1 項、第284 條之1
    ，裁定本案由受命法官獨任進行簡式審判程序，合先敘明。
二、訊據被告甲○○，對於上揭犯罪事實，於偵訊及本院審理中
    ，均坦承不諱，核與證人即警員楊政輝於本院審理中具結證
    述、證人即被害人丁○○於警詢中之陳述（參見警卷第6 頁
    至第7 頁）內容相符，且有警員職務報告書1 紙、現場照片
    4 張（參見警卷第17頁至第18頁）、全戶戶籍資料2 紙（參
    見本院卷宗）附卷可參，核屬相符。又警察任務為依法維持
    公共秩序，保護社會安全，防止一切危害，促進人民福利，
    且警察有依法處理違警處分及行使逮捕之職權，警察法第2
    條、第9 條第2 、4 款分別定有明文，而警察為履行法定任
    務而為一切必要之行為，均不失為其依法令執行公務之內容
    ，是警員丙○○既係於受理被害人丁○○有關家庭暴力案件
    ，自係屬依法執行職務亦可認定。從而，被告上揭自白，核
    與前揭事證相符，應堪採信。本案事證已臻明確，被告前開
    犯行，均堪認定。
三、按家庭成員間實施身體或精神上不法侵害之行為，即屬「家
    庭暴力」；又任何打擾、警告、嘲弄或辱罵他人之言語、動
    作或製造使人心生畏怖情境之行為，即屬「騷擾」，家庭暴
    力防治法第2 條第1 款、第3 款分別定有明文。經查，被告
    與被害人丁○○為配偶關係，屬家庭暴力防治法第3 條第1
    款所定之家庭成員關係；又被告以犯罪事實欄一(一)所示之方
    式恐嚇被害人即其妻丁○○之事實，業如前述，即屬家庭暴
    力及騷擾行為。另按刑法第135 條第1 項之罪，以對於公務
    員依法執行職務時施強暴脅迫為要件。此之所謂施強暴，不
    以對於公務員之身體直接實施暴力為限，凡以公務員為目標
    ，而對物或對他人施暴力，其結果影響及於公務員之執行職
    務者，亦屬之（最高法院84年度臺非字第333 號判決要旨參
    照）。又按刑法第138 條之毀損公務員職務上掌管之物品罪
    ，祇要對於公務員職務上所掌管之物品，有毀棄、損壞、隱
    匿或致令不堪用之任一行為，罪即成立，不以兼具為限。而
    組成機車之任一零件與配備，均具有其特定之功能性，如機
    車之把手及其手煞車線具有操控駕駛方向及煞車之功能；引
    擎轉速表上之玻璃則兼具防塵及保護之作用。如遭破壞，自
    足減損各該零件之功能及作用，降低機車駕駛之安全性，並
    造成修復或更換零件之財物損失，均足成立損壞物品之罪（
    最高法院88年度臺上字第3742號判決要旨參照）。至刑法第
    138 條條文規定中所謂「損壞」應係指改變物質之形體而減
    損物之一部效用或價值之行為，而同條文中所謂「致令不堪
    用」則係指未變更物之形體，而消滅或減損物之全部或一部
    之效用或價值之行為而言（最高法院47年臺上字第1280號判
    例要旨參照）。核被告就犯罪事實欄一(一)部分所為，係犯刑
    法第305 條之恐嚇危害安全罪，且屬於對家庭成員間實施精
    神上不法侵害之行為，自該當家庭暴力防治法所稱之家庭暴
    力罪，惟因家庭暴力防治法對於家庭暴力罪並無科處刑罰之
    規定，是以僅依刑法恐嚇危害安全罪之規定予以論罪科刑即
    可；就犯罪事實欄一(二)部分所為，係犯刑法第135 條第1 項
    之對於執行職務公務員施以強暴罪、刑法第138 條之損壞公
    務員職務上掌管之物品罪。又公訴人對被告所犯恐嚇危害安
    全罪部分雖疏未引用家庭暴力防治法第2 條第2 項之家庭暴
    力罪，另就犯罪事實欄一(二)所示部分，於起訴書亦漏載起訴
    法條刑法第138 條，然均經公訴人於本院審理中當庭補充上
    揭起訴法條，附此敘明。被告接續當場損壞不同公務員職務
    上所掌管之物品（即窗簾、治安斑點圖），因屬侵害單一之
    國家法益，僅成立單純一罪。又被告基於單一之決意，於同
    一時、地對執行職務之公務員施強暴行為及損壞公務員職務
    上所掌管之物品，其所侵害之法益不同，為想像競合犯，應
    依刑法第55條之規定，從一重論以損壞公務員職務上掌管之
    物品罪（最高法院88年度臺非字第126 號、92年度臺非字第
    56號判決要旨參照）。被告所犯上揭2 罪，犯意各別，行為
    互異，應予分論併罰。另查，被告曾於90年間因妨害自由、
    違背安全駕駛致交通危險案件，經本院分別以90年度員簡字
    第244 號、90年度易字第1360號判決各判處有期徒刑3 月、
    6 月確定後，經聲請法院裁定應執行有期徒刑8 月確定，並
    於91年6 月28日執行完畢等情，此有臺灣高等法院被告前案
    紀錄表、臺灣彰化地方法院檢察署刑案資料查註紀錄表各1
    份存卷可考，其於5 年內故意再犯本案有期徒刑以上之2 罪
    ，均為累犯，應依刑法第47條第1 項之規定各加重其刑。爰
    審酌於現代化法治社會中，被告與被害人丁○○係配偶關係
    ，應相互尊重與體諒，且循理性方式解決生活問題，惟其竟
    因未如己意即以西瓜刀恫嚇被害人丁○○，則被告恐嚇被害
    人丁○○之行為，導致其配偶丁○○在心理上受有痛苦及驚
    嚇，自應受有較重之責難，且藉助酒力以強暴方式妨礙公務
    ，趁機挑釁值勤員警，挑戰執法之公權力，以致觸犯刑典，
    其行為已屬可議，原應從重量刑，然被告犯後，已坦承全部
    犯行，犯後態度尚稱良好，其配偶丁○○亦當庭表示願意原
    諒被告上揭恐嚇行為等一切情狀，各量處如主文所示之刑，
    並分別諭知易科罰金折算標準，以為懲儆。又被告上揭所為
    之犯罪時間，均係在96年4 月24日以後所犯，核與中華民國
    96年罪犯減刑條例第2 條第1 項之應減刑規定不符，自均不
    予減輕其刑，附此敘明。另扣案被告所有持以恐嚇被害人丁○○之西瓜刀1 把，業據其於本院審理中供明在卷，且係供
    其犯罪所用之物，爰依刑法第38條第1 項第2 款規定併予宣
    告沒收。
據上論斷，應依刑事訴訟法第273 條之1 第1 項、第299 條第1
項前段，刑法第305 條、第135 條第1 項、第138 條、第55條、
第47條第1 項、第41條第1 項前段、第38條第1 項第2 款，刑法
施行法第1 條之1 第1 項、第2 項前段，判決如主文。
本案經檢察官莊佳瑋到庭執行職務。
中　　華　　民　　國　　96　　年　　11　　月　　21　　日
                  刑事第八庭      法　官  唐中興
以上正本證明與原本無異。
如不服本判決，應於判決送達後10日內，向本院提出上訴書狀，
上訴書狀應「敘述具體上訴理由」，並按他造當事人之人數附繕
本。「切勿逕送上級法院」。
告訴人或被害人對於判決如有不服具備理由請求檢察官上訴者，
其上訴期間之計算係以檢察官收受判決正本之日期為準。
中　　華　　民　　國　　96　　年　　11　　月　　21　　日
　　　　　　　　　　　            書記官  施惠卿
【附錄本案判決論罪科刑法條全文】：
中華民國刑法第135條
對於公務員依法執行職務時，施強暴脅迫者，處3 年以下有期徒
刑、拘役或300 元以下罰金。
意圖使公務員執行一定之職務或妨害其依法執行一定之職務或使
公務員辭職，而施強暴脅迫者，亦同。
犯前二項之罪，因而致公務員於死者，處無期徒刑或7 年以上有
期徒刑；致重傷者，處3 年以上、10年以下有期徒刑。
中華民國刑法第138條
毀棄、損壞或隱匿公務員職務上掌管或委託第三人掌管之文書、
圖畫、物品，或致令不堪用者，處5 年以下有期徒刑。
中華民國刑法第305條
以加害生命、身體、自由、名譽、財產之事，恐嚇他人致生危害
於安全者，處2 年以下有期徒刑、拘役或300元以下罰金。
